【裁判字號】    99,交聲,2803
【裁判日期】    991116
【裁判案由】    聲明異議
【裁判全文】
臺灣高雄地方法院交通事件裁定        99年度交聲字第2803號
原處分機關  交通部公路總局高雄區監理所
法定代理人  劉育麟
異  議  人
即受處分人  甲○○
上列受處分人因違反道路交通管理處罰條例案件，對於交通部公
路總局高雄區監理所99年10月11日所為之處分（原處分：高監營
裁字第裁80-Z4B023972號），聲明異議，本院裁定如下：
    主  文
異議駁回。
    理  由
一、原處分意旨略以：異議人於民國99年7 月30日凌晨2 時5 分
    許，駕駛車牌號碼707-FG號營業一般大客車（下稱系爭大客
    車），於國道1 號高速公路南下298 公里處，有「行駛高速
    公路未依規定行駛車道者─大型車違規行駛內側以外車道」
    之違規事實，經內政部警政署國道公路警察局第四警察隊員
    警依違反道路交通管理處罰條例第33條第1 項第3 款掣單舉
    發（異議人拒簽收），並依違反上開規定、同條例第63條第
    1 項、違反道路交通管理事件統一裁罰基準及處理細則第41
    、43、44、67條規定，裁處異議人罰鍰新台幣（下同）4,00
    0 元，並記違規點數1 點等語。
二、異議意旨略以：於99年7 月30日上午2 時5 分，國道1 號高
    速公路南下298 公里處回溯至294 公里處南下車道坑洞連連
    ，伊為國光汽車客運股份有限公司所屬國光客運大客車之駕
    駛員，駕駛系爭大客車搭載有乘客，如未閃避上開坑洞勢將
    受乘客投訴搖晃行駛於顛簸路面，不顧乘客安危濫權行車，
    ，而伊如為閃避坑洞，暫時利用緊鄰外側車道之中線車道行
    駛，經過坑洞後再回復行駛於外側道路，勢必不斷變換車道
    ，造成行車之危險，故伊在國道1 號高速公路南下295 至
    298 公里處駕駛系爭大客車行駛於中線車道，應屬妥適之駕
    駛行為，原處分機關逕對其裁罰，顯有未合，爰聲明異議等
    語。
三、按汽車行駛於高速公路、快速公路或設站管制之道路，不遵
    使用限制、禁止、行車管制及管理事項之管制規則而有未依
    規定行駛車道之行為者，處汽車駕駛人3,000 元以上6,000
    元以下罰鍰；汽車駕駛人有第33條第1 項之情形者，記違規
    點數1 點，道路交通管理處罰條例第33條第1 項第3 款、第
    63條第1 項分別定有明文，另依道路交通管理處罰條例第33
    條第6 項規定訂定之高速公路及快速公路交通管制規則第8
    條第1 項第1 款規定，大型車行駛高速公路及快速公路，應
    行駛於外側車道，並得暫時利用緊臨外側車道之車道超越前
    車；則系爭大客車行駛於高速公路，除得暫時利用緊鄰外側
    車道之車道超越前車外，自僅得行駛外側車道，如有違反，
    可處汽車駕駛人3,000 元以上6,000 元以下罰鍰，並得記違
    規點數1 點。
四、本件依內政部警政署國道公路警察局第四警察隊99年8 月17
    日公警四交字第0990471747號函所示，值勤員警於國道1 號
    高速公路南向294 公里前，已發現系爭大客車有占用中線車
    道行駛之情形，當時尚未錄影故未予以攔查舉發，而該車於
    南向295 公里處又再繼續占用中線車道，始予尾隨錄影，尾
    隨期間發現該車在南向295.5 公里處超車後，當時外側車道
    無其他車輛行駛，該車仍未變換至外側車道，繼續占用中線
    車道行駛，才在南向298.3 公里處予以攔停舉發，有該函附
    卷可稽，且核上開違規之所載，與該局提出之錄影情形大致
    相符，有勘驗筆錄附卷可稽，另本件系爭大客車駕駛者於被
    攔停後，對於員警舉發其駕駛系爭大客車於南向295.5 公里
    至298.3 公里處，占用中線行駛之情形亦不爭執，僅抱怨外
    側車道有坑洞，怕乘客不舒服，故行駛於中線車道，亦經本
    院勘驗內政部警政署國道公路警察局第四警察隊所提出之錄
    音檔審核無訛，有勘驗筆錄附卷可按，且核本件異議人並不
    否認駕駛系爭大客車於上開時間、地點行駛於中線車道之事
    實，則本件異議人確有原處分機關所指「行駛高速公路未依
    規定行駛車道者─大型車違規行駛內側以外車道」之駕駛行
    為，應可認定。
五、異議人雖辯稱係因外側車道坑洞連連，為免行車顛簸造成乘
    客不適，且避免頻繁變換車道閃避造成之行車危險，因而駕
    車行駛於緊鄰外側車道之中線車道，惟查：(1)經員警於案發
    後當日中午駕車至上開路段錄影結果，國道1 號高速公路南
    下294 至298.3 公里間之外側車道，除1 、2 處略有小坑洞
    外，路面尚稱平順，且有多數車輛行駛於外側車道，(2)依本
    件攔停前後之錄影畫面顯示，系爭大客車被攔停後約50幾秒
    之期間，亦有7 至8 輛大型車或自外側車道緊鄰系爭大客車
    ，或因閃避系爭大客車而跨越外側車道行駛於外側車道及緊
    鄰車道間通過，上情均經本院勘驗內政部警政署國道公路警
    察局第四警察隊所提出之錄影光碟審核無訛，同有勘驗筆錄
    附卷可佐，足見本件案發之99年7 月30日，國道1 號高速公
    路南下294 至298.3 公里處外側車道，道路品質尚佳，並無
    異議人所辯坑洞連連之不適於行駛情形，異議人上開所辯自
    無可採。
六、綜上所述，本件異議人於上開裁處之違規時間、地點，確有
    本件裁處之「行駛高速公路未依規定行駛車道者─大型車違
    規行駛內側以外車道」違規事實，原處分機關依道路交通管
    理處罰條例第33條第1 項第3 款、第63條第1 項規定，予以
    裁處罰鍰並記違規點數1 點，依法並無不合，且核裁罰金額
    合於違反道路交通管理事件統一裁罰基準表所示，難認有何
    不當，是本件異議人之異議自無理由，應予駁回。
七、據上論斷，應依道路交通事件處理辦法第18條，裁定如主文
    。
中    華    民    國    99    年    11    月    16    日
                    交通法庭    法  官  鄭峻明
以上正本證明與原本無異。
如不服本裁定應於送達後5日內向本院提出抗告狀。
中    華    民    國    99    年    11    月    16    日
                                書記官  吳韻芳

司法院資訊處製作；財團法人民間司法改革基金會備份。
